臺灣臺南地方法院刑事判決　　　　　　96年度交簡上字第52號
上　訴　人
即　被　告　乙○○
上　訴　人
即　被　告　甲○○
上列上訴人即被告等因過失傷害案件，不服中華民國九十六年二
月二十七日本院九十五年度交簡字第二○三八號第一審判決（聲
請簡易判決處刑案號：九十五年度偵字第一○一七九號），提起
上訴，本院判決如下：
    主  文
原判決撤銷。
乙○○從事業務之人，因業務上之過失傷害人，處拘役肆拾日，
減為拘役貳拾日，如易科罰金，以銀元佰元即新臺幣玖佰元折
算壹日，緩刑肆年。
甲○○因過失傷害人，處拘役伍拾日，減為拘役貳拾伍日，如易
科罰金，以銀元佰元即新臺幣玖佰元折算壹日，緩刑伍年。
    事  實
一、乙○○係營業小客車司機，為從事駕駛業務之人，於民國九
    十五年一月十七日凌晨四時許，駕駛車牌號碼六二二－ＬＳ
    號營業用小客車搭載乘客王雅芳沿臺南市○○區○○路由南
    向北行駛，途經該路與平通路有設閃光黃燈號誌之交岔路口
    處時，車輛應減速接近，注意安全，小心通過，並應注意車
    前狀況，隨時採取必要之安全措施，而依當時天候雖有煙霧
    ，但夜間有照明、路面鋪裝柏油、乾燥無缺陷、亦無障礙物
    及視距良好，依其能力並無不能注意之情事，竟疏未注意左
    右來車，貿然駛入該路口，適有甲○○駕駛車牌號碼ＴＣ－
    八八五六號自用小客車沿平通路由西向東行駛，亦途經上開
    交岔路口，原應注意汽車行經有閃光紅燈號誌之交岔路口時
    ，車輛應減速接近，先停止於交岔路口前，讓幹道車優先通
    行後認為安全時，方得續行，且應注意車前狀況，隨時採取
    必要之安全措施，而依前述當時情形，依其能力亦無不能注
    意之情事，竟疏未注意而通過上開交岔路口，致其所駕駛自
    用小客車右前車頭與乙○○所駕駛營業用小客車左前車頭發
    生碰撞，甲○○因而受有鼻部挫傷、鼻骨線狀骨折合併鼻
    、頸部扭傷及左膝挫傷合併瘀腫等傷害，乙○○因而受有右
    膝撕裂傷、左額瘀腫及頸部扭傷等傷害，王雅芳因而受有背
    部、臀部、兩側大腿及膝部多處挫傷等傷害（王雅芳所受傷
    害部分未據告訴）。乙○○及甲○○於肇事後，在未有偵查
    犯罪職務之機關或公務員發覺其為犯罪人前，即向處理本件
    車禍事故尚不知肇事者為何人之臺南市警察局第四分局交通
    警察隊車禍處理小組警員供承其肇事犯罪，自首並接受裁判
    。
二、案經乙○○、甲○○分別訴由臺南市警察局第四分局報請臺
    灣臺南地方法院檢察署檢察官偵查後聲請以簡易判決處刑。
    理  由
一、本件車禍肇事過程，業據上訴人即被告（下稱被告）乙○○
    、甲○○於警詢、偵查中及本院審理時自白不諱，且互核大
    致相符，復有臺南市警察局第四分局道路交通事故調查報告
    表及現場圖、郭綜合醫院九十五年一月十七日診斷證明書、
    臺南市○○○道路交通事故初步分析研判表各一份、肇事現
    場、車輛及就醫照片二十八張在卷足稽。按汽車行駛至交岔
    路口，其行進、轉彎，應依左列規定：一、應遵守燈光號誌
    或交通指揮人員之指揮，遇有交通指揮人員指揮與燈光號誌
    並用時，以交通指揮人員之指揮為準。特種閃光號誌各燈號
    顯示之意義如左：一閃光黃燈表示「警告」，車輛應減速接
    近，注意安全，小心通過。二閃光紅燈表示「停車再開」，
　　車輛應減速接近，先停止於交岔路口前，讓幹道車優先通行
  　後認為安全時，方得續行。汽車行駛時，駕駛人應注意車前
    狀況，並隨時採取必要之安全措施，道路交通安全規則第一
    百零二條第一項第一款、第九十四條第三項、道路交通標誌
    標線號誌設置規則第二百十一條第一項第一、二款分別定有
　　明文。本件被告二人均為領有合適駕駛執照之人，駕車行經
  　上開肇事地點，自應注意上開規定而不得諉稱不知。又依道
    路交通事故調查報告表所載，本件肇事時之天候雖有煙霧，
    然夜間有照明、路面鋪裝柏油、乾燥無缺陷、亦無障礙物及
    視距良好，可見被告二人應無不能注意之情事，竟疏未注意
    ，貿然駛入前揭交岔路口處，致發生碰撞，二人並因而受有
　　傷害，自均有過失。本件交通事故肇事原因經囑託臺灣省臺
  　南區車輛行車事故鑑定委員會鑑定，亦與本院上開認定一致
    ，而為被告甲○○為肇事主因及被告乙○○為肇事次因之鑑
    定意見，有臺灣省臺南區車輛行車事故鑑定委員會九十五年
    五月十日鑑定意見書在卷足按（他字卷第四頁），益證被告
    二人確有上述過失。再者，被告二人確因本件車禍而受傷，
    則渠等過失駕車肇事行為，與彼此受傷結果間，自具有相當
    因果關係。本件事證明確，被告二人犯行已堪認定，應依法
    論科。
二、被告乙○○係計程車司機，為從事駕駛業務之人，其於駕駛
    計程車載送乘客之際，因過失傷害人之身體，核其所為，係
    犯刑法第二百八十四條第二項前段之業務過失傷害罪；被告
    甲○○所為，則係犯刑法第二百八十四條第一項前段之過失
    傷害罪。按行為後法律有變更者，適用行為時之法律。但行
    為後之法律有利於行為人者，適用最有利於行為人之法律，
    九十四年二月二日公布、自九十五年七月一日施行之刑法第
　　二條第一項定有明文，上開規定係規範行為後法律變更所生
  　新舊法律比較適用之準據法，於新法施行後，應逕適用新法
    第二條第一項之規定，為「從舊從輕」之比較（最高法院九
    十五年第八次刑事庭會議決議一之(一)）。從而：
  (一)刑法第二百八十四條第一、二項之罰金刑部分，於被告行為
    後，因刑法施行法增訂第一條之一於九十五年七月一日公布
    施行；該條規定：「（第一項）中華民國九十四年一月七日
    刑法修正施行後，刑法分則編所定罰金之貨幣單位為新臺幣
    。（第二項）九十四年一月七日刑法修正時，刑法分則編未
    修正之條文定有罰金者，自九十四年一月七日刑法修正施行
　　後，就其所定數額提高為三十倍。但七十二年六月二十六日
  　至九十四年一月七日新增或修正之條文，就其所定數額提高
    為三倍。」其適用情形，固與上開條文增訂前適用現行法規
    所定貨幣單位折算新臺幣條例第二條折算新臺幣及罰金罰鍰
    提高標準條例第一條提高標準，並無二致，惟反觀罰金刑之
    最低刑度，被告行為後，刑法第三十三條第五款亦經修正公
    布施行（修正公布施行日期同於上開刑法第二條），而將修
    正前僅一元（指銀元，即新臺幣三元，再適用罰金罰鍰提高
    標準條例第一條之規定得提高為十倍，即新臺幣三十元）以
    上之最低刑度，修正提高為新臺幣一千元以上，比較被告行
    為前後之法律適用，顯以行為時之法律較有利於被告，自應
    依上開修正施行後之刑法第二條第一項前段之規定，適用修
    正前之刑法第三十三條第五款，而現行法規所定貨幣單位折
    算新臺幣條例第二條折算新臺幣及罰金罰鍰提高標準條例第
    一條之規定自應併予適用。
  (二)被告二人於肇事後，在未有偵查犯罪職務之機關或公務員發
    覺其為犯罪人前，即向處理本件車禍事故尚不知肇事者為何
    人之臺南市警察局第四分局交通警察隊車禍處理小組警員供
    承其肇事，有臺南市警察局被告甲○○道路交通事故訪談紀
    錄表、被告乙○○道路交通事故肇事人自首情形紀錄表各一
    份在卷可憑，均為對於未發覺之罪自首而接受裁判，惟刑法
    第六十二條關於自首減輕之規定，業經修正公布施行（公布
    施行日期同於上開刑法第二條），修正前之舊法就自首規定
    為「必減」，修正後為「得減」，屬科刑規範事項之變動，
    影響行為人之刑罰法律效果，比較適用結果，修正後之規定
    對被告並未較有利，自應依修正前刑法第六十二條前段之規
    定減輕其刑。
  (三)原審以被告罪證明確，依刑事訴訟法第四百四十九條第一項
  　前段、第四百五十四條第二項，刑法第二條第一項前段、第
    二百八十四條第一項前段、第二項前段、修正前刑法第六十
    二條前段、第四十一條第一項前段，刑法施行法第一條之一
    第一項、第二項前段，廢止前罰金罰鍰提高標準條例第二條
    前段，逕以簡易判決處被告乙○○拘役四十日，被告甲○○
    拘役五十日，併諭知易科罰金之折算標準，固非無見。惟原
  　審亦未及依中華民國九十六年罪犯減刑條例規定減刑。被告
    乙○○上訴請求減輕刑罰，被告甲○○上訴謂原審未察其所
    受損害非輕，被告乙○○於案發當日未經酒測及向伊獅子大
    開口云云，雖均無理由，惟原審判決既有前開未及審酌之處
　　，自應由本院予以撤銷改判。
  (四)爰審酌被告均為領有合適駕駛執照之人，本應謹慎小心，以
    維自身及參與道路交通者之安全，竟疏未注意而肇事，致彼
    此受有前開傷害，然渠等於本院審理中已成立調解，並已履
    行調解條件，有本院調解案件進行單、調解筆錄及本院審理
    程序筆錄在卷可參（本院卷第五九至六二、七二頁），渠等
    均未曾因犯罪而受罪刑宣告，有臺灣高等法院被告前案紀錄
　　表附卷可參，素行尚可，且犯後坦承犯行之態度等一切情狀
  　，各量處如主文所示之刑。又被告二人犯罪時間均於九十六
    年四月二十四日以前，應依中華民國九十六年罪犯減刑條例
    第二條第一項第三款、第七條之規定，減刑如主文所示。
  (五)被告二人行為時之刑法第四十一條第一項前段規定：「犯最
    重本刑為五年以下有期徒刑以下之刑之罪，而受六個月以下
    有期徒刑或拘役之宣告，因身體、教育、職業、家庭之關係
    或其他正當事由，執行顯有困難者，得以一元以上三元以下
    折算一日，易科罰金。」，而被告行為時之易科罰金折算標
    準，廢止前罰金罰鍰提高標準條例第二條前段（現已廢止）
    規定，就其原定數額提高為一百倍折算一日，則本件被告行
　　為時之易科罰金折算標準，如以銀元三百元折算一日，經折
  　算為新臺幣後，應以新臺幣九百元折算為一日。惟九十五年
    七月一日修正公布施行之刑法第四十一條第一項前段則規定
    ：「犯最重本刑為五年以下有期徒刑以下之刑之罪，而受六
    個月以下有期徒刑或拘役之宣告者，得以新臺幣一千元、二
    千元或三千元折算一日，易科罰金。」比較修正前後之易科
    罰金折算標準，修正前之規定顯較有利被告，自應適用修正
    施行前刑法第四十一條第一項前段之規定，併諭知易科罰金
　　之折算標準。原判決援引刑法施行法第一條之一第一項及第
  　二項前段替代罰金罰鍰提高標準條例第一條前段，尚有未合
    ，惟原判決該部分適用法律結果，並無不利於被告，併予指
    明。
  (六)又被告二人前均未曾因故意犯罪受有期徒刑以上刑之宣告，
    有上開被告前案紀錄表卷可按，且渠等犯罪後已成立調解並
    履行調解條件，已如前述。本院認渠等經此科刑教訓後，當
    益知警惕，信無再犯之虞，因認其所受宣告之刑，以暫不執
    行為適當，爰併宣告被告乙○○緩刑四年，被告甲○○緩刑
    五年，以啟自新。
據上論斷，應依刑事訴訟法第四百五十五條之一第一項、第三項
、第三百六十九條第一項前段、第三百六十四條、第二百九十九
條第一項前段，刑法第二條第一項前段、第二百八十四條第一、
二項前段、修正前刑法第六十二條前段、第四十一條第一項前段
、刑法第七十四條第一項第一款，罰金罰鍰提高標準條例第一條
前段、廢止前罰金罰鍰提高標準條例第二條，中華民國九十六年
罪犯減刑條例第二條第一項第三款、第七條，判決如主文。
本案經檢察官林仲斌到庭執行職務。
中　　華　　民　　國　　96　　年　　9 　　月　　4 　　日
　　　　　　　　刑事第十庭  審判長法　官　陳欽賢
　　　　　　　　　　　　　　　　　法　官  林臻嫺
　　　　　　　　　　　　　　　　　法　官  陳賢德
以上正本證明與原本無異。
不得上訴。
　　　　　　　　　　　　　　　　　書記官  莊文茹
中　　華　　民　　國　　96　　年　　9 　　月　　7 　　日
附錄論罪科刑法條
中華民國刑法第二百八十四條
因過失傷害人者，處六月以下有期徒刑、拘役或五百元以下罰金
，致重傷者，處一年以下有期徒刑、拘役或五百元以下罰金。
從事業務之人，因業務上之過失傷害人者，處一年以下有期徒刑
、拘役或一千元以下罰金，致重傷者，處三年以下有期徒刑、拘
 役或二千元以下罰金。
